【裁判字號】    97,易緝,82
【裁判日期】    980227
【裁判案由】    竊盜等
【裁判全文】
臺灣臺南地方法院刑事判決              97年度易緝字第82號
公  訴  人  臺灣臺南地方法院檢察署檢察官
被      告  丙○○
上列被告因竊盜等案件，經檢察官提起公訴（94年度核交字第82
6號），本院判決如下：
    主  文
丙○○無罪。
    事  實
一、公訴意旨略以：被告丙○○因經常替乙○○領取款項，因而
    得悉丁○○所有而交由乙○○使用之大眾銀行現金卡（卡號
    ：000-00-000000-0）之密碼。詎丙○○意圖為自己不法之
    所有，於不詳時地，以不詳之方式竊取上開現金卡後，再於
    民國94年02月23日18時01分，持上開現金卡至臺南縣白河鎮
    ○○路臺灣土地銀行白河分行，利用該銀行所設置之自動櫃
    員機，以插入現金卡並輸入密碼之不正方法，由自動付款設
    備提領新臺幣（下同）十萬元，得手後，復將上開現金卡放
    回原處，因認被告涉犯刑法第320條第1項之竊盜罪嫌、刑法
    第339條之2第1項以不正方法由自動付款設備取得他人財物
    罪嫌云云。
二、按被告未經審判證明有罪確定前，推定其為無罪；又犯罪事
    實應依證據認定之，無證據不得認定犯罪事實，刑事訴訟法
    第一百五十四條第一項、第二項定有明文。次按不能證明被
    告犯罪者，應諭知無罪之判決，同法第三百零一條定有明文
    。又按事實之認定，應憑證據，如未能發現相當證據，或證
    據不足以證明，自不能以推測或擬制之方法以為裁判基礎，
    最高法院四十年台上字第八十六號判例可資參照。而所謂證
    據，係指足以證明被告有犯罪行為之積極證據而言，該項證
    據須適於為被告犯罪之證明者，始得採為斷罪之資料，最高
    法院六十九年台上字第四九一三號判例可資參考。再按認定
    不利於被告之事實，須依積極證據，茍積極證據不足為不利
    於被告事實之認定時，即應為有利於被告之認定，更不必有
    何有利之證據，最高法院亦著有三十年上字第八一六號判例
    足參。另認定犯罪事實所憑之證據，雖不以直接證據為限，
    間接證據亦包括在內；然而無論直接或間接證據，其為訴訟
    上之證明，須於通常一般之人均不致有所懷疑，而得確信其
    為真實之程度者，始得據為有罪之認定，倘其證明尚未達到
    此一程度，而有合理之懷疑存在時，即應為被告無罪判決之
    諭知（最高法院七十六年台上字第四九八六號判例意旨參照
    ）。未按檢察官就被告犯罪事實，應負舉證責任，並指出證
    明之方法，刑事訴訟法第一百六十一條第一項定有明文。而
    檢察官對被告犯罪事實應負舉證責任，並指出證明之方法，
    係指檢察官除應就被告之犯罪實負提出證據之責任外，並應
    負說服之責任，使法官確信被告犯罪構成事實之存在。是以
    ，綜上規定及說明，若刑事案件有以上之情形，而檢察官於
    起訴後，法院於公訴人蒞庭實行公訴，經法院予提出證據證
    明及說服法院之機會，而無法提出足以說服法院被告確有起
    訴之犯罪事實，依據刑事訴訟法所揭諸之「無罪推定原則」
    ，自應將疑點利益歸於被告，而為被告無罪之諭知。
三、公訴人認被告涉犯上開竊盜及以不正方法由自動付款設備取
    得他人財物罪嫌，依「起訴書」之記載，無非係以：
１、告訴人即被害人乙○○於警詢及偵查中之指述。
２、被告丙○○於偵查中供述曾幫告訴人領錢及知悉現金卡密碼
    之事實。
３、丁○○於偵查中之證述：告訴人乙○○於94年02月23日17時
    起至19時40分止並未外出，故當時告訴人不可能請被告領錢
    。
４、警卷內所附被告丙○○至臺灣土地銀行白河分行提款機領款
    附照片數張。
５、被告由自動付款設備領取十萬元之丁○○之大眾銀行現金卡
    之客戶歷史明細交易資料。
    等，為主要依據。
四、訊據被告則堅決否認有上開犯行，而以：其在賭場裡打雜，
    因而認識告訴人乙○○，上開款項係由告訴人乙○○因於賭
    場中賭博，需款應急親自將提款卡交付，再告知密碼，而此
    種情形已有數次，每次提完款項，伊均有把現金卡及明細表
    交還乙○○，此次應是乙○○自己賭博輸掉忘記等語置辯。
五、經查：
(一)、被告丙○○因曾數次替乙○○領取款項，因而得悉丁○○所
    有而交由乙○○使用之大眾銀行現金卡（卡號：000-00-000
    000-0）之密碼，復於94年02月23日17時51分31秒，持上開
    現金卡至臺南縣白河鎮○○路臺灣土地銀行白河分行，利用
    該銀行所設置之自動櫃員機，以插入現金卡並輸入密碼之方
    法，分五次由自動付款設備提領新臺幣十萬元一節，並不否
    認，復有警卷內所附被告丙○○至臺灣土地銀行白河分行提
    款機領款附照片及丁○○之大眾銀行現金卡之客戶歷史明細
    交易資料在卷可稽，即堪認為真實，從而本件爭執之重點乃
    在被告是否以不法手段取得告訴人上開大眾銀行現金卡。
(二)、檢察官認被告係於不詳時地以不詳手法經由行竊之手法而取
    得前述之大眾銀行現金卡，除徒以告訴人乙○○指訴其款項
    遭人盜領外，並未舉任何證據以實其說。再者該大眾銀行現
    金卡，據告訴人於警訊中所述：「（丙○○是如何取得卡片
    與密碼?）因為我於94年2月21日凌晨，曾將卡片給丙○○並
    將密碼告訴他，請他幫我到土地銀行領錢，共領了五次，每
    次金額是新台幣二萬元，之後我就未曾再請他幫我領過錢了
    。而於94年2月23日被盜刷、盜領之新台幣十萬元，我非常
    確定現金卡是在我身上，並未遺失也未拿給他人使用」等語
    ，足認告訴人自始至終並未發現現卡片遺失，且現仍在其身
    上，故如依公訴人所指，被告係以行竊之手法取得大眾銀行
    現金卡，進而盜領款項，則被告需先偷得現金卡，至銀行盜
    領款項後，再神不知鬼不覺放回原處，以防告訴人發現，方
    竟全功，然公訴人此種推理，不僅無事證可佐，更與經驗法
    則相違，從而檢察官認被告涉犯竊盜犯嫌，並無任何證據可
    憑。
(三)、另告訴人曾於被告工作之賭場中賭博，因急需現金，故三次
    委託被告持大眾銀行現金卡前往領款，此已據告訴人於九十
    四年八月十八日偵查中自承在卷，故被告辯稱94年02月23
    日該次提領現金，亦經由告訴人之委託，已非無可採。再者
    據卷附丁○○之大眾銀行現金卡之客戶歷史明細交易資料所
    示（本院94年度易字第1080號卷第34頁)，九十四年二月二
    十一日告訴人乙○○因提領十萬元，致因存款不足，而動用
    信用額度四萬八千一百九十八元，告訴人乙○○隨即於同日
    匯入十萬元補足並有餘額，故告訴人乙○○應知悉帳戶內尚
    有存款，並未動用信用額度，並無需繳交任何利息。另據證
    人即大眾銀行之行員洪基菁到庭證稱，該行曾於九十四年四
    月四日之前，即因告訴人乙○○動用信額度而發送簡訊通知
    其繳息，四月四日再為第一次電話通知繳交利息，次日再通
    知告訴人，經告訴人告知四月六日將去匯款，且果於當日匯
    款繳交利息二千元，嗣因告訴人並未續繳利息至六月二日再
    以電話通知告訴人繳款等語在卷，基此足認告訴人乙○○於
    四月四日、四月六日遭銀行催繳動用信用額度之利息時，即
    應就為何需繳交利息一節而生疑，依經驗法則當時即應報警
    或向銀行提出異議，惟告訴人乙○○不為此舉，卻一反常理
    於四月六日向銀行表明將去匯款且果匯款繳交利息二千元，
    復再於六月二日向銀行催收人員稱其已經繳交利息，顯見告
    訴人乙○○直至六月二日就其帳戶內容並無異議，從而告訴
    人乙○○突於六月七日向大眾銀行表示未於二月二十三日提
    領十萬元致動用到信用額度而需繳息，並指訴被告盜領款項
    一節，顯與上開事證相違，而有可議。
(四)、另告訴人於本院審理中，另指訴被告趁先前受託領款取得卡
    片及密碼之機會，而燒製偽卡進而盜領款項云云，然查上開
    指訴除未為檢察官所採據為犯罪事實外，本案並未扣得任何
    偽卡，亦無任何事證證明被告燒製偽卡，故告訴人上開指訴
    ，要屬空言，且如同證人洪基菁所言，該現金卡非但等同提
    款卡，且可動用信額度 (亦即帳戶內存款餘額不足，仍可提
    領款項)提領款項時銀行亦不會主動通知持卡人，故被告苟
    於二月二十三日即以偽卡盜領款項，事後告訴人乙○○既未
    報警，復未向大眾銀行異議停用卡片，被告當可如法炮製繼
    續盜領款項，惟本案除該次告訴人所指訴之盜領款項外，直
    至六月七日告訴人否認外，並無其他盜領款項之情形存在，
    此觀諸上開交易明細自明，凡此益證告訴人指訴純屬子虛。
(五)、另參諸卷附被告於自動櫃員機前提款之照片，被告之身影、
    面相均清晰可見，未見有何如載棒球帽、墨鏡等任意刻意遮
    掩之處，然依經驗法則，現今一般人均知自動櫃員機前皆裝
    有監視器，可記錄下操作自動櫃員機之人，苟被告確係持偽
    卡或竊得之真卡前往提款，依情理判斷，當不致如此毫無掩
    飾而不懼檢警據此追查。
(六)、告訴人乙○○雖以九十四年二月二十三日適逢當年農曆元宵
    節，當日伊需拜拜，並外出觀賞蜂炮，無暇前去賭博，況且
    當日伊尚匯款二十萬元至女兒蘇郁雯土地銀行之帳戶內，故
    其並無急需現金而需委託被告提領款項之必要，並提出土地
    銀行白河分行存摺封面及內頁（警卷13、14頁）為證，另證
    人即被告之夫丁○○亦證稱：「因為94年02月23日當天是元
    宵節，我於18時40分在家與太太、孩子吃完飯之後，於當日
    20時許與台中來之朋友一起到新營市鹽水鎮看蜂炮，所以我
    確定被盜刷、盜領之時間，我太太乙○○人在家裡」等語，
    而與告訴人所述相符。然按：告訴人之告訴，係以使被告受
    刑事訴追為目的，是其陳述是否與事實相符，仍應調查其他
    證據以資審認（最高法院52年台上字第1300號判例參照）。
    經查告訴人乙○○之指訴，有上開難以採信之處，已如前述
    ，而證人丁○○身為被告之配偶，其身份即應等同告訴人，
    依據經驗法則，已難避免有附合告訴人之嫌，況且證人丁○○復為大眾銀行現金卡之持有名義人，更有遭大眾銀行追索
    欠款之危險，故其證言自難輕信。再者告訴人乙○○、證人
    丁○○二人所述告訴人乙○○當日被告提領款項之際，告訴
    人乙○○確實在家準備拜拜、晚餐，並未外出賭博一情，除
    其二人所述外，並無其餘事證可佐，如其確實於何時拜拜、
    何時準備晚餐等，故依照上開判例所示，告訴人乙○○、證
    人丁○○之指訴即亦難遽採被告有罪之依憑。至於告訴人另
    舉其當日已存入現款二十萬元，而且以大眾銀行現金卡提領
    款項，另需支付利息，故無於同日再提款之必要云云。然查
    綜合上開所查，並不能排除告訴人乙○○當日外出賭博，故
    告訴人乙○○非無可能同前因賭磬款項，而委託被告提領款
    項之可能，至於為何不提領土地銀行之存款，而動用大眾銀
    行現金卡，更可能存有如該二十萬元不能動用、未帶土地銀
    行提款卡等或其他各種原因，而無從排除合理之懷疑，從而
    告訴人乙○○上開指訴，實不足據為被告有利之證據。
六、綜上所述，參互印證，本件依公訴人所舉之證據，尚不足證
    明被告確有公訴人所指之竊盜及自動櫃員機盜領款項之犯行
    ，此外復查無其他積極證據足資證明被告有右述犯行，揆諸
    首開說明，犯罪尚屬不能證明，爰為無罪之諭知。
據上論斷，應依刑事訴訟法第三百零一條第一項，判決如主文。
本案經檢察官甲○○到庭執行職務。
中    華    民    國    98    年    2     月    27    日
                  刑事第七庭    審判長法  官  賴純慧
                                      法  官  田幸艷
                                      法  官  鄧希賢
以上正本證明與原本無異。
如不服本判決應於收受本判後10日內向本院提出上訴書狀，並應
敘述具體理由。其未敘述上訴理由者，應於上訴期間屆滿後20日
內向本院補提理由書狀（均須按他造當事人之人數附繕本）「切
勿逕送上級法院」。
                                      書記官  林怡芳
中    華    民    國    98    年    2     月    27    日


司法院資訊處製作；財團法人民間司法改革基金會備份。
